---
layout: page
title: "XAI"
subtitle: "XAI 관측점(Instance) 설명"
author:
- name: "이광춘"
  affiliation: "[Tidyverse Korea](https://www.facebook.com/groups/tidyverse/)"
date: "`r Sys.Date()`"
tags: ["데이터 과학", "Data Science", "데이터 사이언스", "설명가능한 AI", "XAI", "Explainable AI", "관측점", "instance", "explanation", "설명"]
output:
  html_document: 
    include:
      after_body: footer.html
      before_body: header.html
    toc: yes
    toc_depth: 2
    toc_float: true
    highlight: tango
    code_folding: show
    number_section: true
    self_contained: true
bibliography: bibliography_xai.bib
csl: biomed-central.csl
urlcolor: blue
linkcolor: blue
editor_options: 
  chunk_output_type: console
---

```{r setup, include=FALSE}
knitr::opts_chunk$set(echo = TRUE, message=FALSE, warning=FALSE,
                      comment="", digits = 3, tidy = FALSE, prompt = FALSE, fig.align = 'center')

```

# 모형과 데이터 불러오기 {-#titanic-model-import}

데이터와 기계학습 예측모형을 불러오자

```{r import-model-data, eval = TRUE}
library(tidyverse)

titanic_list  <-  
  read_rds("data/titanic_list.rds")

str(titanic_list, max.level = 2) 
```

# 관측점 설명 {#instance-explanation}

관측점(instance) 별로 기계가 학습한 모형을 설명을 하는 방식은 다음과 같다.

- 분해(Break-down) 그래프: 예측에 대한 주요 변수별 기여분을 시각화.


```{r explainer-object}
library(tidyverse)
library(DALEX)
library(DALEXtra)
library(randomForest)

explainer_rf  <- DALEX::explain(titanic_list$model$titanic_rf, 
                                data = titanic_list$data$training %>% select(-survived),
                                 y = titanic_list$data$training %>% select(survived))

```


# 변수별 기여 분해 그래프 {#breakdown-plot}

특정 관측점에 대한 변수별 기여를 분해하여 시각적으로 이해하기 쉽게 표현함.

## 헨리(henry) {.tabset}

### 표 {#henry-contribution-table}

```{r breakdown-table}
library(reactable)

bd_rf <- predict_parts(explainer = explainer_rf, 
                       new_observation = titanic_list$data$henry,
                       type = "break_down")
bd_rf %>% 
  select(-label) %>%
  reactable::reactable(columns = list(
    contribution  = colDef(format = colFormat(digits = 2)),
    cumulative  = colDef(format = colFormat(digits = 2))
  ))
```

### 분해 그래프 {#henry-contribution-breakdown}

```{r breakdown-plot}
bd_rf %>% 
  plot()
```


### 다른 탑승객과 비교 {#henry-contribution-breakdown-comparison}

바이올린 그래프가 그려져야하는데... 이론상... 하지만 그렇게 구현되지 않음!!! `DALEX` 버전 1.x 버전에서 생겼던 문제로 최신 버전 2.2.0으로 올리게 되면 문제 없음.

```{r breakdown-plot-comparison}
bd_rf_distr <- predict_parts(explainer = explainer_rf, 
                             new_observation = titanic_list$data$henry,
                             type = "break_down", 
                             order = c("age", "class", "fare", "gender", "embarked", "sibsp", "parch"), 
                             keep_distributions = TRUE)

plot(bd_rf_distr, plot_distributions = TRUE) 
```

## 쟈니(johnny) {.tabset}

### 표 {#johny-contribution-table}

```{r breakdown-table-johnny}
library(reactable)

bd_johnny_rf <- predict_parts(explainer = explainer_rf, 
                       new_observation = titanic_list$data$johnny_d,
                       type = "break_down")
bd_johnny_rf %>% 
  select(-label) %>%
  reactable::reactable(columns = list(
    contribution  = colDef(format = colFormat(digits = 2)),
    cumulative  = colDef(format = colFormat(digits = 2))
  ))
```

### 분해 그래프 {#johnny-contribution-breakdown}

```{r breakdown-plot-johnny}
bd_johnny_rf %>% 
  plot()
```


### 다른 탑승객과 비교 {#johnny-contribution-breakdown-comparison}

바이올린 그래프가 그려져야하는데... 이론상... 하지만 그렇게 구현되지 않음!!!

```{r breakdown-plot-comparison-johnny}
bd_rf_johnny_distr <- predict_parts(explainer = explainer_rf, 
                             new_observation = titanic_list$data$johnny_d,
                             type = "break_down", 
                             order = c("age", "class", "fare", "gender", "embarked", "sibsp", "parch"), 
                             keep_distributions = TRUE)

plot(bd_rf_johnny_distr, plot_distributions = TRUE) 
```


# 섀플리 값(Shapley Value) {#shapley-value}

게임 이론에서 가져온 개념을 기계학습에 적용시킨 것으로 다음과 같이 변수 기여도를 해석할 수 있다.
최적의 변수 조합을 찾는 것이 문제이며 각 변수는 player로 보고 다양한 상호협력 조합을 통해 예측값을 만들어 내느냐는 것이다. 계산량이 많아 다소 불리한 점이 있지만 분해(Break-down) 방법이 갖는 순서 문제(어떤 변수가 먼저 들어가느냐에 따라 해석이 달라지는 문제)와 교호작용(interaction)이 있는 문제점을 해결할 수 있다는 점에서 장점을 갖는다. 또한 새플리 값을 사용하는 경우 가법 모형을 상정하기 때문에 비선형 관계를 갖는 경우 설명에 한계가 존재한다.

## 헨리(henry) {.tabset}

### 표 {#henry-shapley-table}


```{r henry-shapley-table}
shap_henry <- predict_parts(explainer       = explainer_rf, 
                            new_observation = titanic_list$data$henry,
                            type = "shap",
                            B = 5)

shap_henry
```

### 그래프 {#henry-shapley-graph}

```{r henry-shapley-plot}
library(patchwork)

shap_boxplot_gg <- plot(shap_henry) +
  scale_y_continuous(limits =c(-0.3, 0.3))

shap_average_gg <- plot(shap_henry, show_boxplots = FALSE) +
  scale_y_continuous(limits =c(-0.3, 0.3))

shap_boxplot_gg / shap_average_gg
```

# 라임(LIME) {#lime}

분해(Break-down), 새플리 값(Shapley Value)는 설명변수가 크지 않는 경우 사용할 수 있지만, 설명변수가 많은 경우 Local Interpretable Model-agnostic Explanations (LIME)이 제시되고 있다.


```{r lime-johnny, error = TRUE}
library("DALEXtra") 
library("lime")

lime_johnny <- DALEXtra::predict_surrogate(explainer = explainer_rf, 
                                           new_observation = titanic_list$data$johnny_d,
                                           n_features = 3, 
                                           n_permutations = 1000, 
                                           type = "lime")
```


# Ceteris Paribus {#ceteris-paribus}

라틴어 Ceteris Paribus는 '세테리스 패러버스' 로 발음하고 영어로 "all other things being equal" 로 표현되며 "다른 모든 조건이 동일하다면" 을 의미한다. 즉, What-If 처럼 다른 조건을 동일하게 둔 상태에서 관심있는 변수를 변화시켰을 때 예측값의 변화를 살펴보는 방법이다.

## 쟈니(johnny) {.tabset}

### 표 {#johny-cp-table}

```{r cp-johnny}
cp_johnny_rf <- predict_profile(explainer = explainer_rf, 
                                 new_observation = titanic_list$data$johnny_d)
cp_johnny_rf
```

### 연속형 변수 {#johny-cp-plot-continuous}

```{r cp-johnny-plot}
library(patchwork)

plot(cp_johnny_rf, variables = "age") + plot(cp_johnny_rf, variables = "fare") 
```

### 범주형 변수 {#johny-cp-plot-categorical}

```{r cp-johnny-plot-categorical, error=TRUE}
plot(cp_johnny_rf, 
     variables = "embarked", 
     variable_type = "categorical", 
     categorical_type = "bars") 
```


## 헨리와 쟈니 {.tabset}

### 헨리 {#henry-cp-plot-categorical}

```{r henry-comparison}
variable_splits <-list(age = seq(0, 70, 0.1), fare = seq(0, 100, 0.1))
cp_henry_rf <- predict_profile(explainer = explainer_rf, 
                                 new_observation = titanic_list$data$henry,
                                 variable_splits = variable_splits)

plot(cp_henry_rf, variables = "age") + plot(cp_henry_rf, variables = "fare") 
```

### 쟈니 {#johnny-henry-cp-plot-categorical}

```{r johnny-comparison-all}
cp_johnny_rf <- predict_profile(explainer = explainer_rf, 
                                 new_observation = titanic_list$data$johnny_d,
                                 variable_splits = variable_splits)

plot(cp_johnny_rf, variables = "age") + plot(cp_johnny_rf, variables = "fare") 
```


### 헨리와 쟈니 {#johnny-henry-cp-plot-all}

```{r johnny-comparison-henry}
cp_henry_johnny_rf <- predict_profile(explainer = explainer_rf, 
                                 new_observation = rbind(titanic_list$data$henry, titanic_list$data$johnny_d),
                                 variable_splits = variable_splits)

plot(cp_henry_johnny_rf, variables = "age", color = "_ids_") + 
  plot(cp_henry_johnny_rf, variables = "fare", color = "_ids_") 
```


# 지역-검진 그래프 {#local-diagnostics}

관측점에 대해 안정성(stability)을 확인하는 과정으로 잔차를 비교한다.

```{r local-diagnostics-all, error = TRUE}
ldiag_rf <- predict_diagnostics(explainer = explainer_rf, 
                                new_observation = titanic_list$data$johnny_d,
                                neighbors = 100)

ldiag_rf %>% plot
```


```{r local-diagnostics}
ldiag_rf <- predict_diagnostics(explainer = explainer_rf, 
                                new_observation = titanic_list$data$henry,
                                neighbors = 100,
                                variable = "age")

ldiag_rf %>% plot
```

